臺灣嘉義地方法院民事判決
110年度嘉簡字第429號
原      告  吳信賢  
被      告  吳松達  
上列當事人間請求清償借款事件，本院於民國110年9月16日言詞
辯論終結，判決如下：
    主      文
原告之訴駁回。
訴訟費用新臺幣1,660元由原告負擔。
    事實及理由
一、按訴狀送達後，原告不得將原訴變更或追加他訴，但被告同
    意者，不在此限；被告於訴之變更或追加無異議，而為本案
    之言詞辯論者，視為同意變更或追加。民事訴訟法第255 條
    第1 項第1 款、第2 項分別定有明文。查原告主張被告向其
    借款新臺幣（下同）160,000元，聲請本院核發支付命令，
    經被告於法定期間聲明異議，視為起訴之聲明：被告應給付
    原告160,000元，及自本支付命令送達翌日起至清償日止，
    按年息5％計算之利息。嗣原告追加票據之法律關係為請求權
    基礎，並請求本院擇一為其勝訴判決（本院卷第55、56頁）
    ，而被告對上開追加均無異議而為本案言詞辯論，依首開規
    定，應予准許。
二、原告主張：被告於民國100年6月17日向原告借款160,000元
    ，並簽發到期日100年9月17日、票面金額160,000元、票據
    號碼為CH275945之本票1紙（下稱系爭本票）交付予原告供
    債權擔保，詎被告迄未清償，為此，依消費借貸及票據之之
    法律關係，提起本件訴訟，請求擇一為有利原告之判決。並
    聲明：被告應給付原告160,000元，及自支付命令送達翌日
    起至清償日止，按年息5％計算之利息。
三、被告則以：系爭本票確為被告所簽發，然被告並未將系爭本
    票交予原告，被告忘記交予何人，被告也沒有向原告借款，
    原告須證明被告於何時何地交付系爭本票，被告更未與原告
    有任何借貸關係，原告需證明提出金錢交付予被告之事實，
    否則難認兩造有消費借貸關係等語，資為抗辯。聲明：原告
    之訴駁回。
四、本院得心證之理由：
　㈠按本票固為無因證券，票據債務人不得以自己與發票人或執
    票人前手間所存在之抗辯事由，對抗執票人。然發票人非不
    得以自己與執票人間所存之抗辯事由對抗執票人，此觀票據
    法第13條本文之反面解釋自明。又如發票人一旦提出其基礎
    原因關係不存在之對人抗辯，執票人自應就該基礎原因關係
    存在之積極事實，負舉證責任。次按稱消費借貸者，於當事
    人間必本於借貸之意思合致，而有移轉金錢或其他代替物之
    所有權於他方之行為，始得當之。倘發票人提出其基礎原因
    關係不存在之對人抗辯，執票人自應就該基礎原因關係存在
    之積極事實，負舉證責任。如執票人主張票據係發票人向其
    借款而簽發交付，以為清償方法，發票人復抗辯未收受借款
    ，消費借貸並未成立，則就借款已交付、消費借貸關係有效
    成立之事實，即應由執票人負舉證責任（最高法院73年度第
    1次民事庭會議決議(二)、87年度台上字第1601號判決要旨
    參照）。是消費借貸，因交付金錢之原因多端，除有金錢之
    交付外，尚須本於借貸之意思而為交付，方克成立。倘當事
    人主張與他方有消費借貸關係存在者，自應就該借貸意思互
    相表示合致及借款業已交付之事實，均負舉證之責任，其僅
    證明有金錢之交付，未能證明借貸意思表示合致者，仍不能
    認為有該借貸關係存在（最高法院98年度台上第1045號裁判
    意旨參照）。
　㈡經查，原告主張被告係100年6月7日向伊借款16萬元，而簽發
    系爭本票交付予原告，伊直接拿現金給被告，業據其提出與
    原本相符之本票為證（本院卷第41頁），自堪認兩造間係直
    接之前後手關係。被告雖堅稱其所簽發之系爭本票並非交予
    原告，但對於交付對象無法清楚交代，復未能舉證證明執票
    人之原告取得票據係出於惡意、無對價或以不相當對下取得
    ，所述實難遽信，而原告主張系爭本票係被告對原告所負借
    款債務之擔保，衡情原告倘係經由第三人手中輾轉取得，就
    取得系爭本票之緣由並無刻意隱瞞之必要，故應以原告主張
    兩造為直接前後手關係，較符合實情而為可信。是兩造既為
    系爭本票之直接前後手關係，參諸前開判決意旨，被告自得
    對原告主張原因關係不存在之抗辯。被告不否認有簽發系爭
    本票，惟辯稱與原告間並無借款關係存在，而原告既提出由
    被告簽發之系爭本票證明被告向伊借款，揆諸上開判決意旨
    ，原告自應就簽發系爭本票之時以貸與之意思交付金錢之行
    為，即就該借貸意思互相表示合致及借款業已交付之事實，
    負舉證之責。惟本件原告並未提出任何事證足資證明曾交付
    借款予被告及兩造間成立消費借貸合意等事實，原告主張借
    貸予被告之款項16萬元，已是相當之數額，未據此向被告要
    求簽立任何字據書面，具體約明清償日、償還方式及是否計
    算利息等事項，均與常情不合，實難僅以系爭本票即認定原
    告主張與被告間就上開16萬元成立消費借貸契約之事實。原
    告既無法舉證證明兩造間有消費借貸關係存在，從而，原告
    依消費借貸之法律關係，請求被告返還借款本金16萬元及法
    定遲延利息，即無理由，不應准許。
  ㈣依前揭說明，原告就系爭本票之基礎原因關係即消費借貸關
    係存在之積極事實，既無法舉證以實其說，則被告抗辯系爭
    本票之基礎原因關係不存在，而執為對抗原告，拒絕給付票
    款，即非無據，從而，原告另依票據之法律關係，請求被告
    給付票款16萬元及法定遲延利息，亦無理由，不應准許。
五、綜上所述，原告依消費借貸或票據之法律關係，請求被告給
    付160,000元，及自支付命令送達翌日起至清償日止，按年
    息5％計算之利息，均為無理由，應予駁回。
六、本件事證已臻明確，兩造其餘攻擊防禦方法與證據，核與判
    決之結果不生影響，爰不一一論列，併此敘明。
七、訴訟費用負擔之依據：民事訴訟法第78條。
中　　華　　民　　國　　110 　年　　9 　　月　　30　　日
                  臺灣嘉義地方法院嘉義簡易庭
                                  法　官　羅紫庭
以上正本係照原本作成。
如對本判決上訴，須於判決送達後20日內向本庭（嘉義市文化路
308之1號）提出上訴狀（均須按他造當事人之人數附繕本）。如
委任律師提起上訴者，應一併繳納上訴審裁判費。
中　　華　　民　　國　　110 　年　　9 　　月　　30　　日
                                  書記官  葉昱琳